臺灣臺南地方法院民事裁定
111年度消債職聲免字第3號
債  務  人  張福霖  

代  理  人  林錦輝律師(法扶律師)
債  權  人  臺南市政府財政稅務局



債  權  人  第一金融資產管理股份有限公司

法定代理人  施志調  
代  理  人  許智傑  
債  權  人  中國信託商業銀行股份有限公司
                      設臺北市○○區○○○路000○000○000○000○000號
法定代理人  利明献  


代  理  人  張明賢  
債  權  人  臺南市下營區農會

法定代理人  曾丁祥  


上列債務人聲請消費者債務清理事件，經本院裁定清算程序終結
後移送裁定免責，本院裁定如下：
    主  文
債務人張福霖應予免責。
    理  由
一、按法院為終止或終結清算程序之裁定確定後，除別有規定外
    ，應以裁定免除債務人之債務；法院裁定開始清算程序後，
    債務人有薪資、執行業務所得或其他固定收入，扣除自己及
    依法應受其扶養者所必要生活費用之數額後仍有餘額，而普
    通債權人之分配總額低於債務人聲請清算前2年間，可處分
    所得扣除自己及依法應受其扶養者所必要生活費用之數額者
    ，法院應為不免責之裁定，但債務人證明經普通債權人全體
    同意者，不在此限；消費者債務清理條例（下稱消債條例）
    第132條、第133條定有明文。又債務人有下列各款情形之一
    者，法院應為不免責之裁定。但債務人證明經普通債權人全
    體同意者，不在此限：（一）於7年內曾依破產法或本條例
    規定受免責。（二）故意隱匿、毀損應屬清算財團之財產，
    或為其他不利於債權人之處分，致債權人受有損害。（三）
    捏造債務或承認不真實之債務。（四）聲請清算前2年內，
    因消費奢侈商品或服務、賭博或其他投機行為，所負債務之
    總額逾聲請清算時無擔保及無優先權債務之半數，而生開始
    清算之原因。（五）於清算聲請前1年內，已有清算之原因
    ，而隱瞞其事實，使他人與之為交易致生損害。（六）明知
    已有清算原因之事實，非基於本人之義務，而以特別利於債
    權人中之一人或數人為目的，提供擔保或消滅債務。（七）
    隱匿、毀棄、偽造或變造帳簿或其他會計文件之全部或一部
    ，致其財產之狀況不真確。（八）故意於財產及收入狀況說
    明書為不實之記載，或有其他故意違反本條例所定義務之行
    為，致債權人受有損害，或重大延滯程序，消債條例第134
    條亦規定甚明。準此，法院為終止或終結清算程序之裁定確
    定後，除有消債條例第133條、第134條各款所定之情形，法
    院應為不免責之裁定外，法院即應以裁定免除債務人之債務
    。
二、經本院依職權通知全體債權人及債務人就債務人是否應予免
    責具狀或到場表示意見，僅債務人及債權人中國信託商業銀
    行股份有限公司到場。茲就債務人及債權人之意見陳述如下
    ：
  ㈠債務人陳述：債務人經法院於109年9月25日裁定開始清算程
    序後迄今，並無其他工作及兼職收入，由兒女各資助每月生
    活費新臺幣(下同)2,000元，債務人每月必要生活支出14,86
    6元，於109年5月12日、110年6月4日領取行政院4.0紓困方
    案補助款各1萬元、於109年7月16日領取臺南市政府疫情紓
    困補助款3,000元，但並未領取失業給付、低收入戶補助、
    房租補助及其他社會福利津貼。債務人於107年7月起至109
    年7月止收入總額96,000元，聲請清算前二年可處分所得為0
    元。債務人無消債條例第133條及第134條所定不免責之事由
    ，應予免責等語。
  ㈡臺南市政府財政稅務局具狀陳稱：債務人積欠之稅捐債務，
    業於清算執行拍賣程序中全數獲償。
  ㈢中國信託商業銀行股份有限公司主張：債務人於聲請清算前
    二年已無消費，應予查明債務人是否有消債條例第133條、
    第134條各款所定不應免責之事由。
  ㈣臺南市下營區農會具狀陳稱：債務人無消費明細。
  ㈤第一金融資產管理股份有限公司具狀陳稱：債務人係擔任訴
    外人博勝建設有限公司向原債權人第一商業銀行借款之連帶
    保證人，並無任何消費明細，應予查明債務人是否有消債條
    例第133條、第134條各款所定不予免責事由等語。
三、債務人於109年7月2日向本院聲請清算，前經本院以109年度
    消債清字第48號裁定債務人自109年2月25日下午5時起開始
    清算程序，並命司法事務官進行清算程序；本院司法事務官
    以109年度司執消債清字第62號執行清算程序（併入本院109
    年度司執字第30347號、109年度司執字第120087號、109年
    度司執字第83558號強制執行事件），債務人名下財產如附
    表一所示，其中附表編號1、2所示土地經本院拍賣後得款19
    2萬元；附表編號3所示南山人壽保險股份有限公司保險契約
    ，如經解約，可領回之解約金為59,155元，債務人未予解約
    ，已於110年6月4日解繳足額款項到院；附表編號4所示16筆
    土地，前經本院以100年度司執字第60967號、102年度司執
    字第112460號、103年度司執字第22312號等執行事件進行拍
    賣程序並經公告應買程序終結，均未能拍定，且有多筆土地
    作為道路使用，已無變價可能；附表編號5所示6筆土地因面
    積過小，無利用價值，以致未經債權人聲請執行拍賣；附表
    編號6所示房屋為未辦保存登記房屋，於110年度課稅現值僅
    71,000元，如進行拍賣恐有不足清償財團費用之虞，故不予
    變價，並將附表編號4至6所示不動產返還予債務人。本院司
    法事務官於110年10月7日以裁定代替債權人會議決議，依職
    權分配前開款項予各債權人，本件可供清算債權分配之清算
    財團財產1,431,118元已分配完結，本院司法事務官於110年
    11月18日裁定清算程序終結，於110年12月20日確定在案等
    情，業據本院依職權調閱本院109年度消債清字第48號卷宗
    、109年度司執消債清字第62號卷宗查明屬實，是本院所為
    終止清算程序之裁定業已確定，依上開規定，法院應審酌債
    務人是否有消債條例第133條、第134條所定應為不免責裁定
    之情形。
四、債務人並無消債條例第133條條規定之不免責情形：
　㈠債務人於109年7月2日向本院聲請清算，經本院以109年度消
    債清字第48號裁定自109年9月25日下午5時起開始清算程序
    ，命本院司務事務官進行本件清算程序，經司法事務官於11
    0年11月18日裁定清算程序終結，並於110年12月20日確定等
    情，已如前述，是調查債務人經法院開始清算程序後，其薪
    資及其他收入之所得，扣除自己及依法應受其扶養者所必要
    生活費用之數額後有無餘額，應自109年9月25日下午4時起
    算2年。
　㈡按消債條例第64條第1項所謂「其他固定收入」，並不限於債
    務人之勞力所得，無論其收入為有償或無償取得，倘係長期
    、定額，足以構成更生方案履行保障即屬之，如政府固定之
    補貼及對債務人付扶養義務人固定給付之扶養費等是（消費
    者債務清理專題100年第1期民事業務研究會第6號提案研討
    結果參照），基於法律解釋體系之一致性，清算程序亦應適
    用。經查，債務人陳稱其患有右側垂足，需踝足支架以利行
    走，領有輕度身心障礙證明，且年歲已高，無法覓得工作，
    自開始清算後程序迄今，仍由2名子女各提供2,000元生活費
    維持生活，除於109年5月12日、110年6月4日領取行政院紓
    困補助款各1萬元，及於109年7月16日領取臺南市政府疫情
    紓困款3,500元外，並未領取中低收入戶補助或其他社會福
    利津貼等情（見本院卷第87頁)，業據其提出中華民國身心
    障礙證明、奇美醫療財團法人佳里奇美醫院診斷證明書及其
    子女出具之聲明書為證(見消債清本院卷第111、113、117頁
    ；消債清調解卷第17頁)，且經臺南市政府社會局於111年2
    月21日以南市社助字第1110266352號函覆明確(見本院卷第9
    1頁)；復佐以債務人於107年度至109年度均無申報所得記錄
    等情，此有債務人107年度至109年之稅務電子閘門財產所得
    調件明細表在卷可稽（見本院卷第37-54頁），本院審酌債
    務人於39年11月26日生(見本院卷第35頁)，於開始清算後，
    年約為70歲，已逾勞動基準法第54條第1項第1款所定65歲退
    休年齡，衡情應難以取得固定工作機會，足認債務人於法院
    裁定開始清算程序後迄今之期間，除子女每月援助生活費共
    4,000元外，並無穩定收入所得，依上說明，該受領之扶養
    費尚屬固定收入，惟依本院前准予債務人開始清算之確定裁
    定中，已認定債務人每月必要生活費用14,866元，債務人以
    其子女給付之扶養費4,000元用以支出必要生活費用後，已
    無餘額，顯不符消債條例第133條前段所定債務人之收入扣
    除必要生活費用後仍有餘額之要件，自無庸再予審酌同條後
    段規定「普通債權人之分配總額低於債務人聲請清算前2年
    間，可處分所得扣除自己及依法應受其扶養者所必要生活費
    用之數額」之要件，故本件債務人並無消債條例第133條所
    規定之不免責事由。
五、債務人無消債條例第134條各款所定不免責事由：　
　　按修正前消債條例第134條第4款規定，債務人之浪費行為屬
    不免責之事由，實務上適用結果，債務人多因有此款事由而
    不獲免責，為免對債務人過度嚴苛，應予以適度限縮為消費
    奢侈商品或服務，並參照第20條、第44條、第64條、第82條
    及第133條等規定，限於債務人於聲請清算前2年內，所為消
    費奢侈商品或服務等不當行為，始足當之（消債條例第134
    條修正理由參照），可見新法採取適度限縮對於奢侈浪費之
    認定，以求債務人獲得從債務脫免之機會，故消費奢侈商品
    或服務等不當行為，限於聲請清算前2年內所發生者為限，
    逾上開期間，即無該條款之適用。經查，債務人積欠第一金
    融資產管理股份有限公司及臺南市下營區農會之債務均係連
    帶保證債務，此有第一金融資產管理股份有限公司111年1月
    27日陳報狀及臺南市下營區農會110年4月21日陳報狀暨本院
    公務電話紀錄可憑(見本院卷第83頁；消債清卷第261-263、
    268頁)；另積欠中國信託商業銀行股份有限公司之債務係信
    用卡債務及通信貸款，但債務人於清算前2年已無持卡消費
    ，亦據中國信託商業銀行股份有限公司111年1月22日陳報明
    確(見本院卷第75頁)，復查無債務人於聲請清算前2年（即1
    07年7月2日至109年7月1日）有任何奢侈消費、浪費或投機
    行為；又依本院職權調閱債務人之入出境資訊連結作業顯示
    （見本院卷第59-60頁），債務人於101年11月12日入境後，
    迄今並無任何出境紀錄。此外，本院復查無債務人有消債條
    例第134條所列其他各款不免責事由，且債權人中國信託商
    業銀行股份有限公司及第一金融資產管理股份有限公司亦均
    未提出債務人有何依消債條例第134條各款規定不予免責之
    事證，以供本院審認，應認債務人並無消債條例第134條所
    定不免責事由之存在。
六、綜上所述，債務人業經法院清算程序終結之裁定確定，復無
    消債條例第133條、第134條規定之不免責事由，應裁定免除
    債務人之債務，是本件債務人應予免責，爰裁定如主文。
中　　華　　民　　國　　111 　年　　4 　　月　　12　　日
                  消債法庭法  官　張桂美
以上正本係照原本作成。
如對本裁定抗告須於裁定送達後10日內向本院提出抗告狀，並繳
納抗告費新臺幣1,000元。　　　　　　　　　
中　　華　　民　　國　　111 　年　　4 　　月　　13　　日
                                  書記官  林彥丞
附表：   編號 財 產 明 細  處 分 方 式       1 臺南市○○區○○段00地號土地 於110年9月13日由第三人以120萬元拍定。 2 臺南市○○區○○段000地號土地 於110年9月13日由第三人以72萬元拍定。 3 南山人壽保險股份有限公司保單號碼Z000000000之保險契約 解約金59,155元。 4 臺南市麻豆區晉江段17、19、293、295、744、745、771、776、786地號等9筆土地，及寮子廍段11、240-5、240-8、240-10、241-11、241-12、241-17地號等7筆土地。 無變價實益，不予變價，返還債務人。 5 臺南市○○區○○段000地號土地，及寮子廍段237、237-1、240-3、240-14、1412地號等5筆土地。  6 臺南市○○區○○○000○0號未辦保存登記房屋